【裁判字號】    96,上更(一),274
【裁判日期】    980519
【裁判案由】    強盜等
【裁判全文】
臺灣高等法院臺中分院刑事判決     96年度上更(一)字第274號
上  訴  人
即  被  告  乙○○
                    十三號
選任辯護人  楊博堯律師
上  訴  人
即  被  告  丁○○
選任辯護人  洪嘉鴻律師
選任辯護人  羅豐胤律師
選任辯護人  蔡素惠律師
上列上訴人等因強盜等案件，不服臺灣臺中地方法院中華民國九
十三年六月二日第一審判決（原審案號：九十三年度訴字第七九
四號；起訴案號：臺灣臺中地方法院檢察署九十二年度偵字第一
九二八二號、九十三年度偵字第六○七號），提起上訴，本院判
決後，經最高法院發回更審，本院判決如下：
    主  文
原判決關於乙○○、丁○○部分撤銷。
乙○○、丁○○共同意圖為自己不法之所有，以強暴至使不能抗
拒，而取他人之物，乙○○處有期徒刑伍年陸月，丁○○處有期
徒刑伍年。扣案之毛巾壹條、繩子壹條、黑色垃圾袋壹只、鋁棒
壹根均沒收。
    事  實
一、乙○○與甲○○、丁○○均係址設臺中縣大雅鄉○○路○段
    九十七號「國賓汽車修配場」（下稱國賓車行）之同事，乙○○因與甲○○素有嫌隙，於民國（下同）九十二年九月三
    十日十八時許，見甲○○隻身在上開辦公室內看電視認有機
    可乘，乃分別以0000000000號行動電話聯絡丁○○及林瑞評（綽號「阿修」者，妨害自由罪業經原審判決確
    定）前往國賓車行教訓甲○○，林瑞評又邀其朋友林緯豪（
    綽號「細漢」者，妨害自由罪業經原審判決確定）一同前往
    ，乙○○則在國賓車行門外等候。乙○○、丁○○、林瑞評
    及林緯豪則基於普通傷害甲○○之共同犯意聯絡（傷害部分
    業據甲○○於九十二年十月十四日檢察官偵訊時表明不提出
    告訴之意願，詳後述），於同日十九時許林瑞評、林緯豪先
    行抵達國賓車行，遂與乙○○一同進入車行，林瑞評並戴有
    鴨舌帽及口罩，林緯豪則未戴，一進入車行內，林瑞評、林
    緯豪佯裝押住乙○○至車行辦公室內，命蹲在地上，繼而先
    後在辦公室內或徒手或腳踢毆打甲○○身體各處，丁○○恐
    為甲○○認出，乃先前往購買口罩，並戴上口罩及鴨舌帽後
    進入車行，見林瑞評、林緯豪毆打甲○○，隨即亦加入毆打
    行列，或徒手或腳踢或持辦公室內之木質煙灰缸（未扣案）
    毆打甲○○身體各處，其間，林瑞評並以當場拿取之甲○○
    所有玩具手槍一支敲擊甲○○頭部，嗣再由乙○○提議並拿
    繩索給丁○○，示意丁○○將甲○○綑綁押上其所有之車牌
    號碼ＬＴ—二二一七號自用小客車後離去。在車輛行進間，
    乙○○與丁○○竟基於意圖為自己不法所有之共同犯意聯絡
    ，由乙○○示意坐在右側副駕駛座之丁○○逼迫甲○○說出
    提款卡密碼，乘坐於後座之林瑞評、林緯豪遂聽從乙○○、
    丁○○指示，以徒手毆打之強暴方法，逼迫甲○○說出提款
    卡密碼，使其行無義務之事，甲○○在身體遭毆打處於強暴
    之情況下，至使不能抗拒，不得不將提款卡密碼說出，乙○○遂於同日（九十二年九月三十日）十九時五十四分五十一
    秒、二十時零三分二十秒、二十時零三分五十九秒，分別駕
    車前往中華郵政股份有限公司大雅郵局（下簡稱大雅郵局）
    及臺灣銀行大雅分行（下簡稱臺銀大雅分行，二次），以甲○○所有提款卡提領六萬元、二萬元及二萬元現款得手（下
    簡稱第一次提款）。之後，乙○○再駕駛前開自用小客車搭
    載上開人士前往臺中縣大肚山區某處，與丁○○、林瑞評、
    林緯豪等人喝令甲○○下車後，由乙○○、丁○○、林瑞評
    動手持鋁棒、木棍、徒手毆打甲○○，嗣由丁○○、林緯豪
    以繩索再度綑綁甲○○雙手後，由林瑞評、林緯豪負責在該
    處看管，乙○○、丁○○則駕車下山並前往大雅郵局，由乙○○於九十二年十月一日凌晨零時三十七分五十一秒及同日
    零時三十九分十二秒以甲○○所有提款卡分別領款六萬元、
    四萬元得手（下簡稱第二次提款），繼而購買食物上山給林
    瑞評、林緯豪食用，嗣四人又駕車離去，並經由丁○○提議
    前往甲○○父親住處，乙○○、丁○○下車欲再向甲○○父
    親索取財物，惟未遇其父，乃又駕車離開，並於九十三年十
    月一日凌晨二時許載甲○○前往位於臺中市「富可汗汽車旅
    館」一四二號房休息，約凌晨四、五時許四人復駕車前往臺
    中縣大肚山區閒逛，並在山上令林瑞評、林緯豪、甲○○下
    車，由林瑞評、林緯豪繼續看管甲○○，乙○○、丁○○則
    駕車下山購買早餐回山上後復即離去，待乙○○、丁○○駕
    車返回山上時，乙○○、丁○○拿出淺綠色毛巾一條、黑色
    大塑膠袋一只交予林瑞評、林緯豪，將甲○○眼睛以毛巾矇
    住，再將黑色大塑膠袋套在甲○○頭上，雙手以繩索反捆於
    後，四人搭載甲○○於九十二年十月一日上午六、七時許返
    回國賓車行，丁○○、林瑞評、林緯豪先行下車離去後，乙○○始偕同甲○○下車，並為其鬆綁，甲○○總計遭以上開
    非法方法剝奪行動自由達十一、十二小時之久。嗣甲○○獨
    自前往臺中縣大雅鄉澄清醫院就醫，並檢出受有頭部挫傷併
    臉部瘀傷及眩暈、背部挫傷及瘀傷等傷勢，並立即報案。經
    警於九十二年十月一日九時二十五分許，在臺中縣大雅鄉澄
    清醫院當場逮獲乙○○，於當日十時二十分許，在乙○○位
    於臺中縣大雅鄉○○○路一五一巷十三號起出以甲○○提款
    卡提領得現金十萬元（業已發還甲○○），在當日十一時二
    十五分許，在上開國賓車行及乙○○前揭自用小客車內扣得
    玩具手槍一支（甲○○所有）及乙○○所有犯案用之淺綠色
    毛巾一條、黑色垃圾帶一只、麻繩一條、鋁棒一支並予扣案
    。經乙○○供出後，林瑞評、丁○○分別於同日十二時零五
    分及十三時三十分許，主動前往臺中縣警察局大雅分駐所到
    案說明；林緯豪則經林瑞評供出後，於九十二年十一月十七
    日經檢察官傳訊到庭說明，始悉上情。
二、案經甲○○訴由臺中市警察局第二分局報請臺灣臺中地方法
    院檢察署檢察官偵查暨自動檢舉偵查起訴。
    理  由
一、訊據被告乙○○、丁○○二人對於曾動手或持木棍、鋁棒、
    木質煙灰缸、玩具手槍毆打告訴人甲○○導致其受傷，並自
    九十二年九月三十日十九時許起至翌日上午六、七時許止之
    剝奪告訴人行動自由等事實坦承不諱，惟被告乙○○、丁○○均矢口否認有何強盜犯行，被告乙○○辯稱：因伊與告訴
    人有債務糾紛，告訴人還欺壓伊，告訴人共積欠伊二十八萬
    元，拿出提款卡要伊去領二十萬元，剩下八萬元他會另外想
    辦法籌款還伊，提款卡密碼是告訴人在國賓車行及車上即告
    訴伊，伊之前有告訴丁○○說要教訓甲○○，但案發當日林
    瑞評、林緯豪是丁○○找來的，伊有領了二十萬元，惟伊並
    沒有強盜之不法意圖，伊也沒有假裝被其餘被告押住、受迫
    而開車等情形云云；被告丁○○辯稱：伊在國賓車行內打完
    告訴人後就將口罩、鴨舌帽都拿下來，伊在車上並沒有逼問
    告訴人關於提款卡密碼，是告訴人自己說出密碼並將提款卡
    交給乙○○，領錢之事伊不清楚，伊在山上才知道乙○○與
    告訴人間之債務糾紛，伊也沒有自乙○○處拿到十萬元云云
    。
二、經查：
  (一)右開告訴人如何遭被告四人強押、綑綁、看管、矇眼不讓離
    去等剝奪行動自由之事實，業據告訴人於警、偵訊及原審審
    理時指訴綦詳，被告乙○○、丁○○與原審同案被告林瑞評
    、林緯豪等四人彼此就此部分之供述情節互核相符，復有顯
    示被告乙○○駕駛之車牌號碼ＬＪ─二二一七號自用小客車
    於九十二年十月一日凌晨二時許，在富可漢汽車旅館出現之
    監視錄影帶翻拍照片、被害人照片、搜索扣押照片及診斷證
    明書（附於偵卷第三九頁至第四六頁、第七八頁）在卷可按
    ，足見被告乙○○、丁○○此部分妨害自由之自白確與事實
    相符。
  (二)被告乙○○、丁○○雖均否認被告乙○○拿取告訴人提款卡
    去提領現款一情有強盜之不法意圖，惟，
  1.此部分業據告訴人：
  (1)於九十二年十月一日警詢時指稱：「我於九十二年九月三十
    日晚上十九時許在臺中縣大雅鄉○○路○段九十七號國賓車
    行內看電視，突然有二名男子均穿黑色衣褲，其中一人有戴
    口罩及鴨舌帽衝進我辦公室內，戴鴨舌帽之男子持槍朝我頭
    部敲擊後，又進來一人毆打我，並逼我交出提款卡跟存摺後
    ，將我強押上車，其中二人拉我雙手上車的。」、「歹徒押
    我上車後，先去大雅郵局領錢，由乙○○下車提款，上車後
    又在附近圍繞，之後又停車，乙○○又下車領第二次錢，領
    完錢之後，歹徒便開車將我載至清水公園叫我下車跪在地上
    ，並叫乙○○蹲於一旁，三名歹徒便持木棍、鋁棒等物毆我
    成傷，從帶我上車後他們並沒有將我矇面。」、「歹徒載我
    至清水公園後有至我家，途中將我雙手反綁，之後再前往汽
    車旅館，歹徒有二人曾至我家欲找我父親但沒有找到。」、
    「歹徒駕駛乙部紅色車號ＬＴ─二二一七號自用小客車作為
    控制我行動，並載我至郵局、公園等地之交通工具，從頭到
    尾都是乙○○駕駛，丁○○坐右前座，另二名坐於右後座及
    中間位置，我則坐於左後座，車門均被反鎖。」、「（你與
    歹徒有無財物或是其他糾紛恩怨？）沒有財物糾紛或其他糾
    紛或仇恨。」、「（你有無物品遭歹徒取走？你共被歹徒提
    領多少元？）郵局提款卡及存摺印章、華南銀行旅遊卡等物
    ，共提領大概十萬元。」、「歹徒毆打我全身致我身體多處
    紅腫、瘀傷，詳如診斷書。」、「我現在意識及精神狀態都
    很清楚正常。」等語（參偵卷第二二頁以下筆錄）。
  (2)於九十二年十月十四日偵訊時，指稱：「．．．九十二年九
    月三十日晚上六時許，我在臺中縣大雅鄉○○路○段九十七
    號國賓車行內看電視，忽然有三、四名男子一起跑進來，進
    來後林瑞評、林緯豪、丁○○三人動手打我，問我『錢要不
    要還乙○○』，我說改天再還，他們就打我，打完後他們就
    把我帶上車，帶我到清泉崗我家找我父親，找不到他們還是
    把我押在車上，我想說把錢還一還，就把提款卡給他們，並
    告訴他們密碼，由乙○○下車到大雅郵局領錢，領了十萬元
    ，領完後載我到大肚山，等過十二時又去大雅郵局領十萬元
    ，．．．只有乙○○留下來叫我籌錢還他，我就自己去醫院
    並就醫報案。」、「（何人何時要你拿出提款卡？）乙○○
    和丁○○，是開車到我家找不到我父親時叫我拿出來的。」
    、「（你提款卡原本放在何處？）放在皮包，皮包放在車行
    ，我們是先到我家後來再到車行。」、「（是何銀行提款卡
    ？）有郵局提款卡及存簿，還有華南銀行國民旅遊卡。」、
    「（何人何時向你要提款卡密碼？）乙○○和丁○○拿完提
    款卡之後。」、「（在車上有無綁你或矇住你？）有，第一
    次領完錢後我們到大肚山，全部人都有下車，林瑞評、林緯
    豪拿尼龍繩綁我，在那裡等要領第二次錢，在山上林緯豪有
    幫我鬆綁，後來被其他人發現，又幫我綁好，一直到汽車旅
    館才又幫我鬆綁。」、「（到大雅郵局究竟停幾次？）二次
    ，第一次領十萬元好像有在其他地方領，庭呈領款資料。」
    、「（領款何人下車？）只有乙○○。」、「（共被領多少
    ？何銀行？）領二十萬元，是郵局的。」、「（提款卡等物
    有無還你？）沒有。」等詞（參偵卷第八六頁以下筆錄）。
  (3)於原審九十三年五月十九日審理時，以證人身份具結後證稱
    ：被告丁○○在車上逼問伊有關提款卡下落，並非伊自願將
    提款卡交出；林瑞評、丁○○、林緯豪一直問伊有關提款卡
    密碼，林緯豪、林瑞評並有動手毆打伊，他們一直打一直問
    ，伊受不了無法抗拒而說出，再由乙○○去領錢；第一次乙○○領十萬元伊有看到，第二次乙○○、丁○○又去領錢時
    ，伊與林瑞評、林緯豪三人在山上，當時乙○○、丁○○只
    有私下與林瑞評、林緯豪說話，伊事後調閱存提款紀錄才知
    道他們在十月一日凌晨又去領了十萬元，二次各十萬元分別
    由乙○○與丁○○拿走，伊是聽聞乙○○及參與和解之雙方
    家人提到另十萬元是丁○○取走的，但伊沒有親眼看見；第
    一次提款後乙○○就駕車載伊等前往山上，在山上林瑞評、
    丁○○、乙○○都有零星毆打伊，林緯豪有鬆綁伊並給伊二
    百元作為如脫困後返家之交通車資，之後乙○○、丁○○有
    駕車離去約半小時至一小時之久；之後丁○○提議去伊父親
    家要錢，先問伊家中電話號碼，伊不肯告知，伊才帶他們去
    父親家，由乙○○、丁○○下車看看父親是否在家，林瑞評
    、林緯豪則負責看管伊；之後去旅館，去旅館林緯豪有再度
    幫伊鬆綁，乙○○與丁○○也有單獨離開過，隔二、三十分
    鐘又回來；之後又去山上，乙○○與丁○○也同樣駕車離去
    數次，到清晨五、六時許，被告乙○○、丁○○回來後，再
    用毛巾矇住伊眼睛、以黑色塑膠袋套住伊頭部及身體，丁○○、林瑞評才將口罩、鴨舌帽拿下來，之後再由乙○○開車
    繞一、二小時後，才回車行；回車行後由乙○○幫伊鬆綁，
    伊即前往就醫並報警處理；伊在案發前與被告乙○○並無金
    錢糾紛，以前偵訊說與他有搭蓋鐵皮屋及修理中古車之糾紛
    ，是因伊與被告等人和解，為了要救被告等人才這樣說，雖
    然乙○○有出錢搭蓋鐵皮屋，但伊等並沒有因此而有金錢上
    糾紛，搭蓋鐵皮屋是乙○○與另一股東協議要搭，不關伊的
    事，平常與乙○○只有小糾紛，並沒有大過節；在車上或車
    行被告等人都沒有說要把在車行內所查到的扣案槍枝交予警
    方，伊也沒有為了封口費而主動提出給錢的說法；當日被告
    丁○○、林瑞評、林緯豪進來車行時，並沒有說「錢到底要
    不要還乙○○」這樣的話，都是因為和解才這樣說；在九十
    二年一月四日星期日晚上快十二時許，林瑞評及另一名被告
    有前來車行外面放話，要對其不利，要作掉伊，伊認為已經
    和解，被告等人還恐嚇伊，所以才講出實話；傷害部分在九
    十二年十月十四日檢察官偵訊時就表明不提出告訴等情。
  (4)雖告訴人於警、偵訊及原審審理期間，對於為何交出提款卡
    及道出密碼等情形前後陳述均有不一之處（其餘遭毆打、剝
    奪行動自由、取款之過程則仍相符）。雖告訴人於上開偵訊
    時表明係因與被告間有關鐵皮屋與修理中古車費用而與被告
    乙○○有金錢糾紛，故於被告等人到伊父親住處找不到人後
    ，伊才想主動提供提款卡及密碼讓被告乙○○去領錢，以便
    償還債務一情。然於原審九十三年五月十九日審理時，則又
    以證人身份具結證稱：當時因與被告等人達成和解，才說出
    那些話，實際上雖有搭蓋鐵皮屋，但沒有因此產生金錢糾紛
    ，但被告林瑞評及另一人於和解後仍然恐嚇伊，伊才要說出
    實情，實際上伊提供提款卡及密碼均在受迫情況下所為等情
    。被告乙○○、丁○○選任辯護人雖質疑本案和解是在九十
    二年十一月十九日達成，而告訴人於九十二年十月十四日檢
    察官偵訊時卻明白表示與被告乙○○間有搭蓋鐵皮屋之糾紛
    ，顯見告訴人於偵查中並非因為和解因素才配合被告乙○○
    說詞；被告乙○○亦稱和解事宜係透過雙方家人出面解決，
    當時伊仍在羈押中，無從與告訴人串供，足見其與告訴人確
    實有鐵皮屋糾紛云云。惟，觀被告等人均坦承如事實欄所述
    進入國賓車行毆打告訴人，強押其上車，拿提款卡由乙○○
    下車提款，之後到山上繼續毆打告訴人，帶到汽車旅館、山
    上，最後以毛巾矇眼、黑色垃圾帶、繩子綑綁頭部及身體等
    事實不諱。任何一被害人處於此種加害情況必定深感恐懼、
    身心俱創，一旦逮獲歹徒，莫不請求法院嚴懲不法之徒，以
    示公平。乃被告乙○○、丁○○、林瑞評等人於九十二年十
    月一日陸續到案後，經檢察官聲請羈押禁見獲准，直至九十
    年十月十四日告訴人於偵查中首度出庭應訊，告訴人則首先
    以言詞表明就傷害、侵入住宅部分不提出告訴（參同日偵訊
    筆錄），而製作書面和解契約書則在九十二年十一月十九日
    ，被告乙○○等人復供稱和解內容係由雙方家人出面協商。
    可見在九十二年十月一日除被告林緯豪外之其餘被告均已遭
    羈押，其家人心急如焚，汲汲與告訴人試圖達成和解，不難
    想見。則告訴人在被告乙○○、丁○○等人陸續到案後之九
    十二年十月十四日相隔近二星期後出庭陳述案發過程，其陳
    述內容受雙方家人積極洽談和解之影響，而為有利於被告等
    人之陳述，應屬當然。否則如被告家人並未有積極謀求和解
    之途，何以在告訴人首度出庭應訊時，直接向承審之檢察官
    表示不願就傷害及侵入住宅部分提出告訴之理，此猶可徵當
    時告訴人於九十二年十月十四日偵訊時所為陳述內容確實受
    被告家人企求和解之態度而有影響，並故為有利於被告之說
    詞，希冀讓被告等人減輕刑責至明，是本件告訴人偵查中上
    開陳述，顯有不可信之情況，自無從採為證據，而得認其可
    信。且告訴人於原審審理時所陳述過程適與案發後其立即前
    往警局報案所製作之警詢筆錄大致相符，應認告訴人於原審
    審理時所為指訴有關被告乙○○、丁○○意在牟取財物，而
    提示與原審同案被告林瑞評、林緯豪逼問提款卡密碼，進而
    提領現款予以朋分花用等節係屬真實可採。告訴人上開偵查
    中對於為何交出提款卡及道出密碼等情形之陳述與審判中不
    符，本院審酌上情認原審審理中之供述核與事証相符，所證
    述認具有較可信之情況，並認確屬可信，堪予採信。
  2.被告乙○○確實於國賓車行內取得告訴人皮包、郵局提款卡
    後，分別於九十二年九月三十日十九時五十四分五十一秒、
    二十時零三分二十秒、二十時零三分五十九秒，前往大雅郵
    局、臺銀大雅分行（二次），分別提領六萬元、二萬元及二
    萬元現款；另於九十二年十月一日凌晨零時三十七分五十一
    秒及同日零時三十九分十二秒前往大雅郵局提領六萬元、四
    萬元現金得手，有中華郵政股份有限公司臺中郵局函文及檢
    送存摺交易明細（附於偵卷第八十頁、第一四五頁至第一四
    六頁）、提款機前翻拍照片（附於偵卷第七九頁）及由甲○○領回十萬元現款之贓證物領具一紙（附於偵卷第三四頁、
    第三五頁）可明。
  3.另參諸：
  (1)原審同案被告林瑞評於警詢時供稱：「（你們將甲○○帶車
    上後前往何處？做何事情？）帶上車後由乙○○駕車先在附
    近繞，在繞圈時丁○○逼問甲○○提款卡密碼，甲○○不從
    丁○○就毆打他，甲○○便將密碼交給丁○○，知道後乙○○便將車開往郵局提款，由乙○○下車提款，金額多少我並
    不知道，提款完後由乙○○開車載我們往山上走，地點我不
    清楚，到達山上後由丁○○以繩子將甲○○雙手綁住，由我
    跟林緯豪看管，乙○○跟丁○○開車買東西給我們吃，吃完
    之後，又前往一處眷村，他們二人下車不知作何事接著又上
    車到處繞，最後到富可汗汽車旅館在一四二號房休息．．．
    」、「（此案全部經過事前你是否有參與策劃？事前你是否
    知情？）我沒有參與策劃，事先我只知道我們要去打甲○○
    。」、「（所提之款項何人取走？如何分配？）錢是由丁○○取走（經警方查獲我才知道是從乙○○住處取出），沒有
    說要如何分配，我跟林緯豪離開後並沒有拿到錢，楊、吳其
    中一人有講說事後再聯絡，要請我跟林緯豪去喝一攤當作酬
    謝。」（參偵卷第二十頁以下筆錄）。於偵查時供稱：「．
    ．．在車上，乙○○很小聲叫丁○○問看看甲○○提款卡密
    碼，叫我們打甲○○叫他說出來，林緯豪在車上有動手打甲○○，甲○○就把密碼說出來，乙○○就下去領錢，在哪領
    我不知道。」、「（離開店內，乙○○有下車去提錢，領多
    少不知道，後來就到山上哪個山上不知道，乙○○叫我、林
    緯豪，甲○○下車，叫我們顧好他，乙○○就和丁○○下車
    買東西，約過一個鐘頭，他們就拿東西上來給我們吃，．．
    ．」、「（領幾次款？）我不清楚。」、「（現金十萬元在
    何處？）我不知道有現金十萬元。」、「（乙○○有無說他
    領了被害人十萬元？）他沒有說。」、「（乙○○給你任何
    好處？）都沒有。」、「（你為何要戴口罩？）因為甲○○
    看過我，我不想惹事。」、「（乙○○有告訴你甲○○很有
    錢要去搶他？）沒有。」等語（參偵卷第六六頁以下、第一
    五九頁以下筆錄）。於原審九十三年五月十九日審理時則供
    稱事後講要請伊與林緯豪去喝一攤的是乙○○等語。綜上所
    述，本件證人即原審同案被告林瑞評警偵訊上開陳述一致相
    符，且與証人即被害人甲○○上開原審審理中所供「被告丁○○在車上逼問伊有關提款卡下落，並非伊自願將提款卡交
    出；林瑞評、丁○○、林緯豪一直問伊有關提款卡密碼，林
    緯豪、林瑞評並有動手毆打伊，他們一直打一直問，伊受不
    了無法抗拒而說出，再由乙○○去領錢…。」等情，有開被
    害人甲○○係被逼迫交出提款卡及道出密碼等情形之陳述吻
    合，本院審酌証人林瑞評該偵查中供述核與事証相符，且其
    該陳述之客觀條件及環境為判斷，心理狀態健全，並無提及
    受到脅迫、利誘或詐欺等不法取供而為陳述，又較無來自被
    告之壓力及干擾，而出於事後故為迴護被告之機會，所證述
    認具有非「顯有不可信之情況」，復為證明被告之犯罪事實
    必要，所為陳述，得為證據，並認本件主謀既為被告乙○○
    ，則原審同案被告林瑞評於偵查中上開所供「乙○○於車上
    小聲示意丁○○等逼問甲○○將提款卡密碼說出，如告訴人
    不從，並要丁○○等毆打告訴人令其說出，在車上被告林緯
    豪有毆打告訴人之舉，告訴人方才告知提款卡密碼，隨即由
    被告乙○○下車去提款」等情，業已明白指出被告乙○○示
    意丁○○逼迫告訴人道出提款卡密碼，要伊等毆打告訴人，
    原審同案被告林緯豪因而有毆打告訴人之舉，足見被告乙○○、丁○○與林瑞評、林緯豪均明知告訴人講出提款卡密碼
    並非在其自由意識下所為，亦確屬合於事理可信，堪予採信
    。
  (2)被告乙○○於警詢時供稱：「．．．打完後就以麻繩綑綁住
    甲○○將其手部綑綁於背後，再叫甲○○把槍交出來，他不
    願交出來，他們即開始尋找，後來在電腦上黑色包包內找到
    ，找到槍後他們就罵甲○○說為何持有槍枝那麼囂張，並要
    甲○○交出提款卡，並逼問甲○○提款卡密碼，提款卡到手
    後即交給我本人，我因為背對著他們所以不知道是誰交給我
    的，並由一名歹徒假裝押我上車，另二名歹徒押甲○○，我
    開車前往大雅郵局由我持提款卡至提款機提領十萬元整，由
    我開車，丁○○假裝押住我坐駕駛座旁邊，．．．」、「（
    你強盜甲○○之財物十萬元現在在何處？）放在我家中房間
    內。」（參偵卷第九頁以下筆錄），亦不否認彼等係逼問甲○○提款卡密碼，及逼迫其交付提款卡到手之情事。則以上
    開之事証，本件可認定上開案發過程，告訴人係於九十二年
    九月三十日十九時許遭被告等人毆打成傷及剝奪行動自由後
    ，隨即遭挾持前往車上，並在車上被質問有關提款卡密碼，
    被告乙○○獲知密碼後，隨即在同日十九時五十四分五十一
    秒前往大雅郵局提領六萬元，繼而更換地點於同日二十時零
    三分二十秒、二十時零三分五十九秒在臺銀大雅分行各提領
    二萬元得手，足見告訴人確實係因被告乙○○、丁○○之毆
    打行止，及懼於先前在國賓車行內及車上遭被告乙○○、丁○○及原審同案被告林瑞評、林緯豪四人毆打之舉動害怕不
    得不講出提款卡密碼至明。
  (3)又雖甲○○於警詢時陳稱：「我於九十二年九月三十日晚上
    十九時許在……國賓車場內看電視，突然有二名男子均穿黑
    色衣褲，其中一人……持槍朝我頭部敲擊後，又進來一人毆
    打我，並逼我交出提款卡跟存摺後，將我強押上車……」、
    「歹徒押我上車後，先去大雅郵局領錢，由乙○○下車提款
    ……」（見偵查卷第二十二頁正、反面），嗣於原審又稱：
    「（何人告訴你要拿提款卡？）林瑞評」、「（何人問你提
    款卡密碼？）林緯豪及林瑞評」（見原審卷第九十三頁、第
    九十四頁），雖均未指陳乙○○於車上有示意丁○○等逼迫
    甲○○說出其提款卡密碼之行為，惟此係其陳述未完全之故
    ，因証人即被害人甲○○於上開同日原審審理中即明確証稱
    「被告他們到車行，將伊押到車上，沒有要到提款卡，就回
    去車行拿到提款卡，在車上逼問提款卡密碼…。」（見原審
    卷第九十六、一0二、一一六頁），亦核與上開認定「乙○○於車上小聲示意丁○○等逼問甲○○將提款卡密碼說出」
    之事實，並無不合，是自不得憑此部分上開被害人甲○○之
    陳述未完全，而為被告有利之認定。至被告丁○○於原審九
    十三年四月二十七日行準備程序時，供稱：．．．伊等四人
    一同上車，在車上沒有逼問甲○○，一開始伊只知道要去打
    甲○○…，在車上是甲○○自己說密碼並將提款卡拿給乙○○等情（參原審同日準備程序筆錄）。原審同案被告林瑞評
    於原審雖證陳「提款卡是我在車上看到甲○○自己拿給乙○○的……我在車內沒有問甲○○提款卡及密碼的事，沒有人
    逼問他，是甲○○自己講的」（見原審卷第一二三頁），被
    告乙○○亦供稱：「（林瑞評在偵訊中說，你小聲告訴丁○○，叫丁○○去逼甲○○說密碼，有否此事？）沒有」（見
    原審卷第一二八頁），均核與上開認定事實不符，所供為迴
    護被告等事後翻異卸責之詞，自無足採信。另証人即被害人
    甲○○於偵查中所陳「他們（指乙○○等人）就把我帶上車
    ，帶我到清泉岡我家找我父親，找不到，他們還是把我押在
    車上，我想說把錢還一還，就把提款卡給他們，並告訴他們
    密碼……」（見偵查卷第八十七頁），其偵查中上開陳述，
    顯有不可信之情況，並無從採為證據，而得認其可信，已詳
    如上述，併為敘明。
  4.被告乙○○雖辯稱與告訴人間有搭蓋鐵皮屋及修理中古車費
    用等債務糾紛，告訴人才願意提供提款卡讓伊提領二十萬元
    云云。然：告訴人於警詢時業已明確指認歹徒即為被告乙○○及丁○○，另一人曾見過，另一人則未曾見過，並表示與
    歹徒並無任何財物上糾紛等情，與其於原審審理時所陳述內
    容相符。雖告訴人一度於偵訊時指稱因與被告乙○○合夥，
    乙○○搭蓋鐵皮屋出資二十幾萬元，欲返還其搭蓋費用及其
    餘修理中古車費用，並自願提供提款卡及密碼以便解決與被
    告乙○○間之債務糾紛（見偵查卷第八十七頁、第九十三頁
    ），惟此部分業據其於原審審理時更異其說詞，已如前述（
    二、(二)、1.(3)），而查甲○○於遭乙○○等人強押獲釋後，
    旋即就醫並向警方報案，足見其身心當時俱已嚴重受創，乃
    請求警方迅將乙○○等人繩之以法，何以於乙○○、丁○○
    、林瑞評陸續到案，並經檢察官向法院聲請羈押獲准後，因
    被告家人積極謀求和解，告訴人甲○○即於九十二年十月十
    四日首度接受檢察官偵訊時，對乙○○等人所涉犯之傷害及
    侵入住宅等罪嫌部分表示不提出告訴（見偵查卷第八十六頁
    ），並翻異前詞改稱丁○○等對其毆打，係因其積欠乙○○
    款項之故，此可徵當時告訴人於九十二年十月十四日偵訊時
    所為陳述內容確實受被告家人企求和解之態度而有影響，並
    故為有利於被告之說詞，希冀讓被告等人減輕刑責至明，是
    本件告訴人偵查中上開陳述，顯有不可信之情況，自無從採
    為證據，而得認其可信，本院審酌上情認原審審理中之告訴
    人之供述核與事証相符，告訴人甲○○於原審所陳其因與乙○○等人和解，為不毀掉乙○○等人之前途，始於偵查中佯
    為上開陳述，所證述認具有較可信之情況，並認確屬可信，
    堪予採信，亦已詳如上述。且查：果告訴人確實有與被告
    乙○○有上開糾紛，並主動提供提款卡及密碼，又何需於九
    十二年十月一日獲釋後，前往醫院就醫時又立即報警，並於
    警詢時堅決指稱如事實欄所述過程，及表明依法處理之決心
    ？足見被告乙○○與告訴人是否有如其所指之鐵皮屋、中古
    車修繕等糾紛，不無可疑。況且，被告乙○○於九十二年
    十月一日警詢時先供稱因告訴人時常無故找伊麻煩，伊懷恨
    在心就約好要修理他，伊純粹是要教訓他云云；同日偵訊及
    原審內勤值班法官訊問時又均供稱：伊找到告訴人持有之槍
    枝，告訴人怕伊等舉發將該槍枝交出去，才主動說要給錢，
    伊為試試看告訴人所言是否實在，才會去領錢看看云云；於
    九十二年十月十四日、九十三年二月五日偵訊及原審行準備
    程序、審理時則均又改供稱：伊幫告訴人加蓋鐵皮屋及修理
    中古車費用，告訴人均未支付，故他才提供提款卡及密碼供
    伊領取云云，其前後供詞顯然不一至明，復均為告訴人所堅
    決否認。原審同案被告林瑞評於偵訊及原審內勤值班法官
    訊問時亦配合被告乙○○說詞，供稱因為被告乙○○要脅將
    告訴人之槍枝交予警方以便指控告訴人，告訴人在車上才說
    要用錢來塞被告乙○○嘴巴，希望乙○○不要將槍枝交給警
    方，並希望乙○○將槍枝交還給他，那是在乙○○領完錢後
    之事等語（參偵卷第五七頁以下；九十二年度聲羈字第五七
    二號卷第六頁背面筆錄）。如原審同案被告林瑞評確實於車
    上聽聞被告乙○○與告訴人對談關於交付槍枝之事，何以同
    在車內之被告丁○○、林緯豪於偵訊及原審審理時均聲稱只
    知他們在講有關錢的事，實際詳情均不知情，則乙○○如與
    甲○○間確曾因搭建鐵皮屋發生金錢糾紛，致生本件事端，
    何以依卷存資料，乙○○、丁○○、林瑞評於警詢、檢察官
    於九十二年十月一日最初訊問及第一審法院聲押庭調查時，
    均未提及乙○○與甲○○間有何債務糾紛，均未以此為辯解
    （見偵查卷第九頁至第二十一頁、第五十七頁至第七十一頁
    ；第一審法院聲羈字第五七二號卷第四頁至第七頁），顯已
    悖於經驗法則而不合情理，自難認被告乙○○如與甲○○間
    確有因搭建鐵皮屋發生金錢糾紛之情事至明。且被告乙○○
    於嗣後偵訊及原審審理時又均更異其詞，謂係因為鐵皮屋、
    中古車等因而與告訴人有糾紛，其餘被告復稱均不知情？此
    猶自被告四人歷次警、偵訊、原審內勤值班法官訊問、行準
    備程序及審理時各次筆錄記載彰彰甚明。退步言之，縱使
    告訴人主動提供提款卡及密碼，目的在解決與被告乙○○間
    之二十餘萬元債權債務糾紛，何以被告乙○○須藉由被告丁○○逼問密碼，甚者需藉由被告林瑞評、林緯豪拳腳相向，
    而不自行與告訴人商談即足？而被告乙○○又何需在另被
    告三人陸續進入車行時，仍佯裝受押蹲在地上，甚至有受迫
    開車之舉，製造其亦係被害人之假象（被告乙○○雖否認有
    佯裝受押制乙情，然其於警偵訊時業均供稱確有佯裝遭押及
    受迫開車之舉，原審同案被告林瑞評、林緯豪亦均為相同供
    詞，被告乙○○於原審審理時改稱並無其事，其餘被告亦配
    合其說詞，均為本院所不採）？被告乙○○糾眾到車行之
    目的如在解決搭建鐵皮屋債務糾紛，告訴人在郵局等又有存
    款，又處於遭毆、寡不敵眾情況下，被告乙○○大可在車行
    內即可要求告訴人解決問題，而非需再以強押人、綑綁、看
    管、矇眼等手段行之。且被告乙○○於九十二年十月一日凌
    晨零時許領完第二筆十萬元款項後（鑑於同日自郵局提款機
    提款最高不得超過十萬元，故被告乙○○先於前一日十九時
    、二十時許領取共十萬元），何以仍不將告訴人釋放，反仍
    返回山上，另經由被告丁○○提議前往告訴人父親住處、汽
    車旅館、山上，最後還以毛巾矇眼、黑色塑膠袋、繩索綑綁
    後，直至九十二年十月一日上午六、七時許才將告訴人釋放
    ？以上均見被告乙○○等無法自圓其說，足見被告乙○○辯
    稱是告訴人主動拿出提款卡及提供密碼讓伊領款，以解決與
    告訴人間債務糾紛一情顯無可採。再證人戊○○雖於本院
    證稱其聽過知道乙○○與甲○○間曾因搭鐵皮屋之事發生糾
    紛，但亦坦承不清楚渠等究係發生如何之糾紛之詳細情形（
    見本院上訴卷第一一六、一一七頁，更一卷第七四頁）。又
    證人任俊雖於本院證陳乙○○因與甲○○有磨擦，甲○○不
    要他在那邊工作，乙○○乃向甲○○要回其花費於蓋鐵皮屋
    之二十八萬元，甲○○沒那麼多錢，故二人發生糾紛，我不
    想毀了他們的前途（見本院上訴卷第一二０頁）。惟本件被
    告乙○○如並無與甲○○間有因搭建鐵皮屋發生金錢糾紛之
    情事至明，已詳如上述，而證人戊○○既不清楚乙○○與甲○○間發生糾紛之詳情，自不得憑此証言為被告有利之認定
    ，另證人任俊所證僅搭建鐵皮屋即花費二十八萬元，亦與甲○○、乙○○供陳該二十八萬元債權尚包括修車費在內，不
    相吻合，証人任俊之證言亦難足以採憑。
  5.被告丁○○雖辯稱伊並不知提款之事，而卷內照片雖亦僅有
    被告乙○○於九十二年十月一日凌晨零時三十九分三十一秒
    及十五秒在提款機前面提款之照片（偵卷第七九頁），其餘
    提款照片則因時間過久已無紀錄（參臺灣銀行九十三年五月
    五日大雅營字第０九三０００二三一四一號、中華郵政股份
    有限公司臺中郵局九十三年五月六日中政字第０九三一一０
    ００九０號函文各乙份附卷可稽），自無從該照片窺見被告
    丁○○有無併同前往領款。然原審同案被告林瑞評於警偵訊
    時均業已供稱被告丁○○確有逼問告訴人提款卡密碼之舉，
    告訴人於原審審理時亦為相同之指述，已詳如上述。而有關
    被告乙○○第一次提領之時間為九十二年九月三十日十九時
    五十四分五十一秒、二十時零三分二十秒、二十時零三分五
    十九秒，應即為被告等人於同日十九時許毆打告訴人後，自
    車行押解告訴人上車，取得提款卡後，隨即前往大雅郵局、
    臺銀大雅分行提領無誤。至被告乙○○第二次提領時間為九
    十二年十月一日凌晨零時三十七分五十一秒及同日零時三十
    九分十二秒，依告訴人於原審審理時所指稱：「（之後第二
    次又有去領錢？）是，那時我已經在山上，他們自己去領，
    乙○○及丁○○開車去領。」、「（你為何知道他們去領錢
    ？）他們回來後沒有說，他們也沒有拿錢給我看，是我後來
    調領錢紀錄，看領錢的時間，當時我是在山上，才知道他們
    又去領第二次的十萬元。」、「（故第二次的十萬元，你並
    不知道是何人拿走？）是。」等情（參原審第一０三頁、第
    一０四頁筆錄）。再參照原審同案被告林瑞評、林緯豪於警
    、偵訊及告訴人陳述整個案發過程中，被告四人自國賓車行
    將告訴人帶至車上後，由被告乙○○駕車，經由被告丁○○
    之逼問得知密碼後，先由乙○○駕車前往大雅郵局、臺銀大
    雅分行，並下車提領現款，之後乙○○駕車至臺中縣大肚山
    區，由乙○○等人令告訴人下車，毆打告訴人後，獨留原審
    同案被告林瑞評、林緯豪與告訴人在山上，被告乙○○與丁○○則駕車下山離去，約過半小時至一小時後，乙○○、丁○○方駕車復返，之後去汽車旅館，也是由林瑞評、林緯豪
    在旅館內看守告訴人，被告乙○○、丁○○均有單獨外出，
    乃至事後挾持告訴人前往找尋其父時，亦由被告乙○○、丁○○下車，而留林瑞評、林緯豪在車上。綜觀被告四人挾持
    告訴人之過程，被告乙○○與丁○○獨自離去次數即有三、
    四次之多，時間不乏長達半小時至一小時之久。且被告乙○○於九十二年十月一日凌晨零時三十七分五十一秒及同日零
    時三十九分十二秒前往大雅郵局提領六萬元、四萬元現金得
    手之時間（其目的因被告乙○○已先於前一日十九時、二十
    時許領取得共十萬元，鑑於同日自郵局提款機提款最高不得
    超過十萬元之故），亦適為被告乙○○第一次領錢後，載其
    餘人前往臺中縣大肚山區，在山上毆打告訴人後，獨留原審
    同案被告林瑞評、林緯豪在山上看管告訴人，被告乙○○與
    丁○○獨自駕車相偕外出之時刻。與原審同案被告林瑞評、
    林緯豪於警、偵訊堅稱只有看過被告乙○○下車去提領款項
    一次（即九十二年九月三十日十九時許、二十時許），及告
    訴人前開所述內容等情相符。被告乙○○、丁○○等人於原
    審、本院審理時雖口徑一致地稱於被告乙○○下車領款時，
    其餘三名被告均與告訴人同在車上，然告訴人眼睛直至九十
    二年十月一日快天亮時才遭被告等人矇住，告訴人自得清楚
    看見被告等人行徑，其尚且自後調閱郵局存摺之存提款紀錄
    始知悉遭領取二十萬元，顯見被告乙○○為第二次提款行為
    時，當係在其等第一次前往大肚山區，命原審同案被告林瑞
    評、林緯豪看管告訴人，而其與被告丁○○獨自駕車外出時
    所提領無誤（公訴人起訴事實載明「甲○○在受其強暴脅迫
    下而將密碼說出，乙○○遂將車開往臺中縣大雅鄉大雅郵局
    ，並分次共提領二十萬元現金得逞。嗣乙○○復將車開往臺
    中縣大肚山區某處後，．．」，並未區別被告乙○○第一次
    及第二次提領時間，此部分事實應再補充）。被告丁○○既
    於整個案發過程，均與被告乙○○一起行動，其對於被告乙○○為第二次提款行為自當知之甚明（被告丁○○、乙○○
    於原審、本院審理時更供稱：期間如有離開都是二人一起同
    行，縱使被告丁○○借車去姑姑家，也是與乙○○一同前往
    ）；況且原審同案被告林瑞評於警詢時曾供稱錢是由丁○○
    取走，被告乙○○於原審行準備程序時則明確供稱伊拿十萬
    元，另十萬元由丁○○取走，而告訴人於原審審理時亦稱在
    和解時，有聽參與和解之人說是丁○○拿走十萬元，但伊並
    未親眼看到等情，而觀之上開所述東翰既於整個案發過程，
    均與被告乙○○一起行動，其對於被告乙○○二次提款行為
    知之甚明，且被告丁○○與乙○○、原審同案被告林瑞評等
    人彼此並無何嫌隙，乙○○、林瑞評上開直指被告丁○○確
    實取得該尚未起獲之十萬元款項，應屬可信。又被告乙○○
    雖於原審、本院審理時又更異其詞，謂伊係將提領之二十萬
    元以橡皮筋分為二捆，放在駕駛座旁，等將告訴人送回車行
    後才發現十萬元不見了，先前稱錢由丁○○取走，是因為車
    借丁○○，所以才問他有沒有拿錢，但他說不知下落，該十
    萬元應該是車門開開關關時不慎掉落，丁○○未取得好處云
    云，然被告乙○○係在偕同丁○○、林瑞評、林緯豪毆打、
    剝奪告訴人行動自由下始好不容易取得之財物，自當一併保
    管在身上，又豈會逕自隨便放在毫無安全防護之駕駛座旁邊
    ，實與經驗法則顯然違背，本院認所供為其迴護被告丁○○
    有共同強盜被害人甲○○之事後翻異之詞，無足採信。再又
    ，告訴人於上開警詢及原審審理時均一再指稱，在前去「富
    可汗汽車旅館」前，被告丁○○提議至伊父親處索款，乙○○並驅車前往乙情，亦與原審同案被告林瑞評於警詢時供稱
    ：「．．．到達山上後由丁○○以繩子將甲○○雙手綁住，
    由我跟林緯豪看管，乙○○跟丁○○開車買東西給我們吃，
    吃完之後，又前往一處眷村，他們二人下車不知作何事接著
    又上車到處繞，最後到富可汗汽車旅館，．．．」相符，且
    被告丁○○於本院亦不否認其有，提議至告訴人父親處等情
    （見本院更一卷第一七七頁），足見乙○○、丁○○確曾前
    往告訴人父親住處，益見被告丁○○確實提議乙○○開車前
    往告訴人父親住處向其要錢之事實，其有圖謀告訴人財物之
    意欲甚明。被告丁○○迭次辯稱：不知領款之事、不知領何
    人款項、也不知乙○○為何領款等節，均與現有事證有悖，
    均無可採。
  6.綜上所述，被告乙○○、丁○○均辯稱無強盜告訴人財物之
    故意云云，要無足取。被告乙○○示意被告丁○○逼問告訴
    人提款卡密碼，以遂行被告乙○○順利提款得手，二人再朋
    分花用各十萬元，其等有不法所有意圖，對告訴人施用強暴
    手段至使不能抗拒，而取其財物之行為至為明確。其等有強
    盜犯行堪以認定。
三、核被告二人所為，均係犯刑法第三百零二條第一項以強押人
    、綑綁、看管、矇眼不讓離去之非法方法剝奪人之行動自由
    罪及刑法第三百二十八條第一項強盜罪及第三百三十九條之
    二第一項由自動付款設備取得他人之物罪。
  (一)公訴人雖認被告乙○○、丁○○涉犯加重強盜罪嫌，惟原審
    同案被告林瑞評、林緯豪僅成立妨害自由罪責，並無積極證
    據證明其等有參與本案強盜犯嫌（業經原審判決確定在案）
    ，自不符合結夥三人以上強盜之加重構成要件事實；另被告
    等人初始在教訓告訴人，始有徒手或持木棍、鋁棒、木質煙
    灰缸及當場拿取告訴人所有玩具手槍毆打之行為，此部分應
    僅視為傷害及剝奪行動自由之施用強暴手段；至被告乙○○
    示意丁○○逼問告訴人提款卡密碼，再由原審同案被告林瑞
    評、林緯豪毆打逼問至使告訴人說出提款卡密碼時，林瑞評
    、林緯豪僅徒手毆打之，並非持有任何兇器，此亦為告訴人
    於原審審理時所是認；故被告乙○○、丁○○強盜告訴人財
    物時並未攜帶兇器，是被告乙○○、丁○○此部分行為應僅
    該當普通強盜罪，公訴人認涉犯加重強盜罪嫌，容有誤會，
    惟起訴之基本社會事實仍屬同一，起訴法條應予變更。又被
    告乙○○、丁○○共謀以告訴人提款卡提領現款，另觸犯刑
    法第三百三十九條之二第一項由自動付款設備取得他人之物
    罪，此部分事實業據於起訴事實內載明，僅漏引法條，且與
    已成罪之妨害自由、強盜等罪具有裁判上一罪關係，本院自
    得併予審理。
  (二)公訴人雖認被告等人涉犯刑法第二百七十七條第一項傷害罪
    嫌，然按告訴乃論之罪，未經告訴者，應諭知不受理之判決
    ，刑事訴訟法第三百零三條第三款定有明文；查傷害部分被
    告二人係經檢察官以刑法第二百七十七條第一項普通傷害罪
    提起公訴，依照同法第二百八十七條前段規定係屬告訴乃論
    之罪，茲告訴人於九十二年十月十四日偵訊時則表示就傷害
    、侵入住宅部分均不提出告訴（見偵查卷第八六頁至第八七
    頁），顯見本案傷害部分未據告訴人合法提出告訴，欠缺訴
    追條件甚明。被告二人被訴傷害罪嫌已欠缺訴追條件，本應
    依法為不受理判決之諭知，惟公訴人以此部分與前開已成罪
    之妨害自由罪間具有牽連犯之裁判上一罪關係，基於審判不
    可分之法理，本院不另為上開判決之諭知。
  (三)被告乙○○、丁○○與原審同案被告林瑞評、林緯豪四人就
    妨害自由及被告乙○○、丁○○二人就強盜罪彼此間，俱有
    犯意聯絡與行為分擔，均為共同正犯。被告乙○○、丁○○
    所犯妨害自由、強盜罪、由自動付款設備取得他人之物三罪
    間，具有方法與結果之牽連關係，為牽連犯，依刑法第五十
    五條規定從一重之強盜罪處斷。
  (四)原審認上訴人罪證明確，予以論罪科刑，固非無見，惟查，
    原審未及就刑法於95年7月1日修正公布施行前後之規定，加
    以比較適用（詳如後述），尚有未洽，上訴人上訴意旨否認
    強盜犯罪，雖無可取，惟原判決既有可議，即無可維持，自
    應由本院加以撤銷改判。爰審酌被告二人年紀均輕，卻藉機
    毆打告訴人、剝奪其行動自由達十一、十二小時之久，復施
    以毆打、綑綁、矇毛巾、套黑色塑膠袋等手段，造成告訴人
    心理莫名恐懼及危害，再趁機強盜告訴人財物，以供一己花
    用，犯後飾詞否認犯行，前後說詞模稜兩可，企圖誤導法院
    判斷，並考以被告乙○○、丁○○犯案之情況、參與程度及
    犯後與告訴人業已達成和解，有和解書一份附卷可稽等一切
    情狀，分別量處如主文第二項所示之刑。
  (五)扣案之毛巾一條、繩子一條、黑色垃圾袋一只、鋁棒一根均
    為被告四人共同妨害自由所用之物，且為被告乙○○所有，
    業據其於警詢時供述在卷；雖於原審審理時被告乙○○供稱
    均為車行內所有云云，然上開鋁棒乃自被告乙○○所有自用
    小客車內起獲，至毛巾、繩子及黑色塑膠袋乃被告乙○○與
    丁○○獨留另二名被告在汽車旅館看守告訴人後，回來後驅
    車往山上時拿出，縱使被告乙○○預先在車行取出該些物品
    ，亦有自行取用之意思，應為其所有，此亦與其警詢時供述
    情形相符，上開物品應均依刑法第三十八條第一項第二款規
    定宣告沒收。至扣案之玩具手槍一支，並非被告等人所有，
    而係告訴人所有，業據告訴人於原審審理時陳述明確，不予
    宣告沒收，併此敘明。
四、又被告行為後，刑法第28條於94年2月2日修正公布，並於
    95年7 月1日施行，修正後刑法第28條規定：「二人以上共
    同『實行』犯罪之行為者，皆為正犯。」，與修正前第28條
    規定：「二人以上共同『實施』犯罪之行為者，皆為正犯。
    」，二者法律條文規定，形式有所變更，且修正後，剔除完
    全未參與犯罪相關行為之「實行」的「陰謀共同正犯」及「
    預備共同正犯」（即司法院31年9月9日院字第2404號），故
    有行為可罰性要件之實質變更，而有依刑法第2條第1項規定
    之法律變更之情事發生，惟本件被告二人參與者為構成要件
    事實行為，經比較本件法律適用之結論均屬一致，即不論適
    用修正前、後刑法第28條之規定，本件被告均成立共同正犯
    ，新法未對行為人有利，故依刑法第2條第1項前段之規定，
    應適用修正前刑法第28條之規定。再查被告行為後，修正
    公布之刑法，自95年7月1日施行，修正後之刑法刪除第55條
    關於牽連犯之規定。本件被告所犯上開強盜等罪具有牽連犯
    之關係，依修正前即行為時之規定，應從一重之罪處斷；依
    修正後之刑法既已刪除牽連犯之規定，則所犯上述各罪應依
    數罪併罰之規定分論併罰。比較新舊法之規定，修正後之規
    定並非較有利於被告，依刑法第2條第1項之規定，應適用行
    為時之法律，即適用修正前刑法第55條牽連犯之規定，從一
    重之罪處斷。刑法第三十三條第五款有關罰金刑部分，在
    新法部分係規定為罰金：新臺幣一千元以上，以百元計算之
    。而舊法時則係規定為罰金：一元以上。經比較修法前後之
    規定，應認修正前刑法第三十三條第五款之規定，對行為人
    有利。故依刑法第二條第一項前段規定，本案關於法定刑罰
    金部分，自應適用行為時之法律即修正前刑法第三十三條第
    五款規定決定其罰金部分之法定刑。
據上論結，應依刑事訴訟法第三百六十九條第一項前段、第三百
六十四條、第二百九十九條第一項前段、第三百條，刑法第二條
第一項前段、修正前第二十八條、第三百二十八條第一項、第三
百零二條第一項、第三百三十九條之二第一項、修正前第五十五
條、第三十八條第一項第二款，修正前罰金罰鍰提高標準條例第
一條前段，判決如主文。
本案經檢察官丙○○到庭執行職務。
中    華    民    國    98    年    5     月    19    日
            刑事第二庭    審判長法  官  李  璋  鵬
                                法  官  胡  森  田
                                法  官  蕭  錦  鍾
以上正本證明與原本無異。
如不服本判決應於收受送達後10日內向本院提出上訴書狀，其未
敘述上訴之理由者，並得於提起上訴後10日內向本院補提理由書
（均須按他造當事人之人數附繕本）「切勿逕送上級法院」。
                                書記官  吳  雅  菁
中    華    民    國    98    年    5     月    19    日
附錄論罪科刑法條
第  328 條
意圖為自己或第三人不法之所有，以強暴、脅迫、藥劑、催眠術
或他法至使不能抗拒，而取他人之物或使其交付者，為強盜罪，
處五年以上有徒刑。


司法院資訊處製作；財團法人民間司法改革基金會備份。
